臺灣高等法院臺中分院刑事判決       100年度上訴字第1863號
上  訴  人  臺灣臺中地方法院檢察署檢察官
上  訴  人
即  被  告  陳磬暘原名陳盈佑.
選任辯護人  李慶松律師
上列上訴人等因被告違反毒品危害防制條例案件，不服臺灣臺中
地方法院100年度訴字第1391號中華民國100年7月29日第一審判
決（起訴案號：臺灣臺中地方法院檢察署100年度偵字第8574號
），提起上訴，本院判決如下：
    主  文
上訴駁回。
    犯罪事實
一、陳磬暘（原名陳盈佑，綽號「阿佑」）前於民國96年間因施
    用第一、二級毒品等罪，經臺灣臺中地方法院以96年度訴字
    第2519號判決分別判處有期徒刑8月及5月，並定應執行刑為
    有期徒刑11月確定，復於同年又因施用第一、二級毒品等罪
    ，經臺灣臺中地方法院以96年度訴字第4339號判決分別判處
    有期徒刑8月及5月，應執行有期徒刑11月確定，上開2案件
    嗣經臺灣臺中地方法院以97年度聲字第1903號裁定定其應執
    行有期徒刑1年9月確定；其又於97年間因施用第一級毒品案
    件，經臺灣臺中地方法院以97年度訴字第1521號判決判處有
    期徒刑1年確定，上開案件接續執行，於98年10月13日縮短
    刑期假釋出監，假釋期滿日為99年8月19日（本案不構成累
    犯）。詎陳磬暘仍不知悔改，於假釋期間，明知海洛因為毒
    品危害防制條例第2條第2項第1款所列之第一級毒品，不得
    非法販賣或持有，竟基於販賣第一級毒品海洛因（下稱海洛
    因）營利之犯意，意圖營利販賣海洛因，以其所有之內置門
    號0000000000號SIM卡之不詳廠牌行動電話1支（未扣案），
    供作販賣海洛因之聯絡工具，而分別為下列販賣海洛因之行
    為：
  (一)販賣海洛因予邱勝龍部分：
    陳磬暘於99年6月12日21時54分、同日22時8分29秒，以其門
    號0000000000號行動電話與邱勝龍持用之門號0000000000號
    行動電話相互聯絡販賣海洛因之事宜，隨後在臺中市北屯區
    大買家賣場對面之7─11便利商店，陳磬暘以新臺幣（下同
    ）1000元之價格，將海洛因1包（重約0.2公克）販賣予邱勝
    龍，並當場收受邱勝龍交付之價金1000元。
  (二)販賣海洛因予陳冠廷部分：
  1.陳冠廷與其男友綽號「阿彥」之不詳年籍姓名成年男子，謀
    議共同向陳磬暘購買海洛因施用，推由「阿彥」撥打電話聯
    絡及交易，「阿彥」遂於99年6月8日上午6時44分43秒、同
    日上午6時52分17秒、同日上午6時59分41秒、同日上午7時6
    分39秒，以陳冠廷持用之門號0000000000號行動電話與陳磬
    暘持用之門號0000000000號行動電話聯絡交易海洛因之事宜
    ，隨後在臺中市北屯區大買家賣場對面之7─11便利商店附
    近，陳磬暘以3000元之價格，將海洛因1包（重約0.8公克）
    販賣交付予「阿彥」，並當場收受「阿彥」交付之價金3000
    元。
  2.陳冠廷與其男友「阿彥」，謀議共同向陳磬暘購買海洛因施
    用，由陳冠廷、「阿彥」撥打電話聯絡，「阿彥」進行交易
    ，「阿彥」、陳冠廷遂於99年6月15日20時5分42秒、同日22
    時49分29秒、同日22時53分39秒、同日22時55分52秒（99年
    6月15日22時49分29秒係由「阿彥」與陳磬暘通話，其餘均
    係由陳冠庭與陳磬暘通話），以陳冠廷持用之門號00000000
    00號行動電話與陳磬暘使用之門號0000000000號行動電話聯
    絡交易海洛因之事宜，隨後在臺中市北屯區大買家賣場附近
    之公園（即大買家對面之上7─11便利商店旁），陳磬暘以
    2000元之價格，將海洛因1包販賣交付予「阿彥」，並當場
    收受「阿彥」交付之價金2000元。
  3.陳冠廷與其男友「阿彥」，謀議共同向陳磬暘購買海洛因施
    用，由陳冠廷、「阿彥」撥打電話聯絡，「阿彥」進行交易
    ，「阿彥」、陳冠廷遂於99年6月22日上午10時44分32秒、
    同日上午11時10分9秒、同日上午11時14分57秒、同日上午
    11時46分48秒、同日上午11時47分33秒、同日上午11時52分
    2秒、同日上午11時55分43秒（99年6月22日上午10時44分32
    秒、11時10分9秒、11時46分48秒、11時52分2秒係由陳冠廷
    與陳磬暘通話，其餘則由「阿彥」與陳磬暘通話），以陳冠
    廷持用之門號0000000000號行動電話與陳磬暘使用之門號00
    00000000號行動電話聯絡交易海洛因之事宜，隨後在臺中市
    北屯區大買家賣場對面之上7─11便利商店附近，陳磬暘以
    10000元之價格，將海洛因1包販賣交付予「阿彥」，並當場
    收受「阿彥」交付之價金10000元。
  (三)販賣海洛因予李富志部分：
  1.陳磬暘於99年5月3日19時1分44秒、同日19時21分26秒、同
    日20時0分20秒，以其門號0000000000號行動電話與李富志
    持用之門號0000000000號行動電話聯絡販賣海洛因之事宜，
    隨後在台中市北屯區大買家賣場對面之上7─11便利商店附
    近，陳磬暘以1000元之價格，將海洛因1包（重約0.2公克）
    販賣予李富志，並當場收受李富志交付之價金1000元。
  2.陳磬暘於99年5月4日21時18分1秒及同日22時0分49秒，以其
    使用門號0000000000號行動電話與李富志持用之門號000000
    0000號行動電話聯絡販賣海洛因之事宜，隨後在臺中市○○
    區○○路與環中路口，陳磬暘以1000元之價格，將海洛因1
    包（重約0.2公克）販賣予李富志，並當場收受李富志交付
    之價金1000元。
  (四)嗣經檢察官指揮臺中市政府警察局豐原分局循線查悉上情。
二、案經臺中市政府警察局豐原分局報告臺灣臺中地方法院檢察
    署檢察官偵查起訴。
    理  由
壹、程序部分（證據能力之說明）：
一、按被告以外之人於偵查中向檢察官所為陳述，除顯有不可信
    之情況者外，得為證據，刑事訴訟法第159條之1第2項定有
    明文。偵查中對被告以外之人（包括證人、鑑定人、告訴人
    、被害人及共同被告等）所為之偵查筆錄，或被告以外之人
    向檢察官所提之書面陳述，性質上均屬傳聞證據。惟現階段
    刑事訴訟法規定檢察官代表國家偵查犯罪、實施公訴，依法
    其有訊問被告、證人及鑑定人之權，證人、鑑定人且須具結
    ，而實務運作時，檢察官偵查中向被告以外之人所取得之陳
    述，原則上均能遵守法律規定，不致違法取供，其可信度極
    高，職是，被告以外之人前於偵查中已具結而為證述，除反
    對該項供述得具有證據能力之一方，已釋明「顯有不可信之
    情況」之理由外，不宜以該證人未能於審判中接受他造之反
    對詰問為由，即遽指該證人於偵查中之陳述不具證據能力。
    且所謂不可信性情況，法院應審酌被告以外之人於陳述時之
    外在環境及情況，例如：陳述時之心理狀況、有無受到外力
    干擾等，以為判斷之依據。本件證人邱勝龍、陳冠廷、李富
    志等人於檢察官偵查中，以證人之身分陳述，經告以具結義
    務及偽證處罰後，於命證人朗讀結文後具結，其等係於負擔
    偽證罪之處罰心理下證述，並以具結擔保其供述之真實性，
    又無受其他不當外力干擾之情形，其等未曾提及檢察官在偵
    查時有不法取供之情形，依上說明，其等於偵查中之證言自
    均具有證據能力。
二、次按所謂被告以外之人於審判外之陳述，係指被告以外之人
    就其曾經參與或見聞之事實，事後追憶並於審判外為陳述者
    而言。如被告以外之人係被告犯罪之共同正犯、共犯、相對
    人、被害人或其他關係人，而於被告實行犯罪行為時與被告
    為言詞或書面對談，且其對話之本身即係構成被告犯罪行為
    之部分內容者，因非屬其事後就曾經與聞之事實所為之追憶
    ，自與審判外之陳述有間，二者不容混淆。又國家基於犯罪
    偵查之目的，對被告或犯罪嫌疑人進行通訊監察，乃係以監
    控與過濾受監察人通訊內容之方式，蒐集對其有關之紀錄，
    並將該紀錄予以查扣，作為認定犯罪與否之證據，屬於刑事
    訴訟上強制處分之一種，而監聽係通訊保障及監察法第13條
    第1項所定通訊監察方法之一，司法警察機關依法定程序執
    行監聽取得之錄音，係以錄音設備之機械作用，真實保存當
    時通訊之內容，如通訊一方為受監察人，司法警察在監聽中
    蒐集所得之通訊者對話，若其通話本身即係被告進行犯罪中
    構成犯罪事實之部分內容，則依前開說明，自與所謂「審判
    外之陳述」無涉，應不受傳聞法則之規範，當然具有證據能
    力（最高法院97年度台上字第1069號判決要旨參照）。揆諸
    上揭說明，本判決引用為證據之監聽譯文，其內容係有關被
    告持用行動電話0000000000號所為之通訊監察，係屬受監察
    人進行本件犯罪行為之對話內容，並非所謂被告或被告以外
    之人於審判外之陳述至明。再按有事實足認被告或犯罪嫌疑
    人涉犯有最輕本刑為三年以上有期徒刑之罪嫌，並危害國家
    安全或社會秩序情節重大，而有相當理由可信其通訊內容與
    本案有關，且不能或難以其他方法蒐集或調查證據者，得發
    通訊監察書。通訊監察書，偵查中由檢察官依司法警察機關
    聲請或依職權以書面記載通訊保障及監察法第11條之事項，
    並敘明理由、檢附相關文件，聲請該管法院核發，96年12月
    11日修正施行之通訊保障及監察法第5條第1項第1款、第2項
    定有明文。是如依上開程序之通訊監察所取得之證據，即屬
    依法定程序所取得，自有證據能力。本案對被告所使用之00
    00000000號行動電話之通訊監察，係檢察官依法向臺灣臺中
    地方法院聲請，由臺灣臺中地方法院核發實施，本件監聽業
    經臺灣臺中地方法院核發通訊監察書，有臺灣臺中地方法院
    99年度聲監字第000691號、99年度聲監續字第000757號通訊
    監察書辦理監聽0000000000號行動電話，此有附卷載明監聽
    對象及監聽時間等相關內容之通訊監察書及電話附表均影本
    各1份在卷可稽（見警卷第27至30頁），是該通訊監察譯文
    （詳後所述）取得之合法性無疑，自有證據能力。又通訊監
    察錄音之譯文，僅屬依據監聽錄音結果予以翻譯之文字，固
    具文書證據之外觀，但實際上仍應認監聽所得之錄音帶或光
    碟，始屬調查犯罪所得之證物；刑事訴訟法第165條之1第2
    項所稱之證物，如其蒐證程序合法，並經合法調查，自具證
    據能力。因此檢察官如提出通訊監察錄音之譯文為其證據方
    法，實乃以其監聽所得之錄音帶或光碟，為調查犯罪所得之
    證物，法院本應依刑事訴訟法第165條之1所列之方法調查，
    以判斷該錄音帶或光碟是否與通訊監察錄音之譯文相符。而
    監聽錄音製作之譯文，雖通常為偵查犯罪機關單方面製作，
    然若被告或訴訟關係人對其真實性並無爭執，經法院於審判
    期日提示譯文供當事人辨認、表示意見並為辯論者，程序自
    屬適法（最高法院95年度台上字第295號、94年度台上字第
    4665號判決要旨參照）。又按刑事訴訟法所規定之勘驗，乃
    為調查證據及犯罪情形所實施之處分；法院就勘驗物之存在
    或狀態，本其五官作用所實施或認識之結果，應作成勘驗筆
    錄。依刑事訴訟法第212條規定，勘驗之主體，偵查中屬於
    檢察官，審判中屬於法院，然依同法第279條第2項規定，合
    議審判之受命法官亦有勘驗之權。勘驗筆錄之製作，在審判
    期日外勘驗者，依同法第43條、第44條規定，應製作勘驗筆
    錄；至於在審判期日之法庭內行勘驗者，依第44條第1項第
    10款規定，將實施勘驗之過程及結果記載於審判筆錄即可，
    未必另行製作「勘驗筆錄」始稱適法。原審於100年6月30日
    之準備程序，當庭勘驗通訊監察錄音光碟，就通訊監察錄音
    光碟對話之內容，均記載明確製成通訊監察譯文；對於該勘
    驗結果，檢察官、被告及其辯護人於原審均當場表示無意見
    ，被告並坦承通話內容為「陳磬暘」部分之對話是其自己的
    聲音，有該期日之筆錄附卷可稽（見原審卷第55頁反面至第
    63頁）；又本院於審判期日，審判長當庭提示上開通訊監察
    錄音光碟之勘驗內容，並訊問被告及其辯護人有無意見時，
    被告及其辯護人均表示：「無意見」（見本院卷第64頁反面
    ）；則原審於行勘驗程序時，雖未在形式上另行製作「勘驗
    筆錄」，但於公平正義之維護及被告權益之保障暨判決本旨
    ，俱不生影響（參照最高法院99年度台上字第6585號判決意
    旨）。是以本件被告、辯護人及檢察官等於本院審理時對於
    通訊監察案件錄音光碟內容之真正並無爭執，對於通訊監察
    錄音光碟經原審勘驗所譯成通訊監察譯文之真正亦不爭執，
    且本案通訊監察譯文並於本院審理時經合法調查，則此項通
    訊監察之譯文自具有證據能力。
三、再按刑事訴訟法第159條之4第2款規定，除前三條之情形外
    ，除顯有不可信之情況外，從事業務之人於業務上或通常業
    務過程所須製作之紀錄文書、證明文書，亦得為證據。此係
    因從事業務之人在業務上或通常業務過程製作之上開文書，
    因係於通常業務上不間斷而規律之記載，一般均有會計等人
    員校對，記錄時亦無預見日後將作為證據之偽造動機，其虛
    偽之可能性較小，且如讓製作者以口頭方式在法庭上再重述
    過去之事實或數據，實際上有其困難，二者具有一定程度之
    不可代替性，是除非有顯不可信之情況外，上開業務文書應
    均具有證據能力。查卷附之通聯調閱查詢單，係電信公司從
    事業務之人先前即將各電話、行動電話門號申請人之身分資
    料、申請日期及使用狀態等資料輸入電腦，再將先前所儲存
    之資料製作而予以列印，此項資料係根據事業主體於通常之
    業務過程準確之記載，正確性較高，經本院核上開證據作成
    時，並無顯不可信之情形，且與本案待證事實據有關聯性，
    是依上開規定，自應具有證據能力。
四、復按被告以外之人（包括證人、鑑定人、告訴人、被害人及
    共同被告等）於審判外之陳述雖不符刑事訴訟法第159條之1
    至之4等四條之規定，而經當事人於審判程序同意作為證據
    ，法院審酌該言詞陳述或書面陳述作成時之情況，認為適當
    者，亦得為證據；當事人、代理人或辯護人於法院調查證據
    時，知有刑事訴訟法第159條第1項不得為證據之情形，而未
    於言詞辯論終結前聲明異議者，視為有前項之同意，同法第
    159條之5定有明文。立法意旨在於傳聞證據未經當事人之反
    對詰問予以核實，原則上先予排除。惟若當事人已放棄反對
    詰問權，於審判程序中表明同意該等傳聞證據可作為證據；
    或於言詞辯論終結前未聲明異議，基於尊重當事人對傳聞證
    據之處分權，及證據資料愈豐富，愈有助於真實發見之理念
    ，且強化言詞辯論主義，使訴訟程序得以順暢進行，上開傳
    聞證據亦均具有證據能力。本件證人邱勝龍、陳冠廷、李富
    志等人於警詢時所為陳述，其性質雖屬傳聞證據，惟查無符
    合同法第159條之1至之4等前4條之情形，其所為之上開警詢
    筆錄內容，業經本院審理時予以提示並告以要旨，且各經檢
    察官、被告及辯護人等人表示意見。當事人已知上述筆錄乃
    傳聞證據，且均未於言詞辯論終結前對該筆錄內容聲明異議
    ，依上開規定，是前揭證人於警詢中之證言已擬制同意其有
    證據能力，本院審酌上開筆錄作成時，較無人情施壓或干擾
    ，亦無不當取供之情形，認為以之作為本案之證據亦屬適當
    ，是前揭證人於警詢中之證言自具有證據能力。
貳、得心證之理由：
一、上開犯罪事實，業據被告陳磬暘於警詢、偵查、原審及本院
    審理時均自白在卷（見偵卷第91至93、99至102頁、原審卷
    第85至86頁、本院卷第第65頁反面至66頁），並有下列證據
    可資證明：
  (一)關於犯罪事實欄一、(一)所示，被告販賣海洛因予證人邱勝龍
    部分：
  (1)此部分之事實，業據被告於警詢、偵訊、原審及本院審理時
    均坦白承認（見偵查卷第101頁反面、第91頁反面、原審卷
    第55頁反面至56頁、第85頁正面、本院卷第65頁反面），核
    與證人邱美娟於警詢所為證述及證人邱勝龍於警詢、偵訊時
    所證述之情節相符（見偵查卷第44至46頁、第50至52頁）。
  (2)證人邱勝龍以其向邱美娟借用之行動電話門號0000000000號
    與被告持用之行動電話門號0000000000號，確於99年6月12
    日21時54分、99年6月12日22時8分29秒有下列交易毒品海洛
    因之通話：
    (甲)通話時間：99年6月12日21時54分00秒
      0000000000號電話撥打0000000000號電話。
      基地台地址：臺中市○○區○○路二段180號9樓
      通話內容：邱勝龍：喂！
                陳磬暘：嗯。
                邱勝龍：喂！
                陳磬暘：嗯。
                邱勝龍：我要過去找你喔。
                陳磬暘：好阿。
                邱勝龍：阿我要一杯較大杯，涼的。
                陳磬暘：好啦。
    (乙)通話時間：99年6月12日22時08分29秒
      0000000000號電話撥打0000000000號電話。
      基地台地址：臺中縣潭子鄉○○路42巷133號7樓
      通話內容：邱勝龍：喂！
                陳磬暘：嗯。
                邱勝龍：到了喔。
                陳磬暘：7-11阿。
                邱勝龍：啥？
                陳磬暘：7-11啦。
                邱勝龍：喔好。
    此有上開電話間之通話之勘驗筆錄（見原審卷第55頁反面至
    56頁正面）、臺灣臺中地方法院99年度聲監續字第000757號
    通訊監察書及電話附表均影本（見警卷第29至30頁）在卷可
    稽。
  (3)證人邱勝龍於原審證稱：「（問：0000000000號行動電話是
    否你使用的？）是的。（問：對於本院100年6月30日就00
    00000000號電話與0000000000號電話於99年6月12日21時54
    分00秒、99年6月12日22時08分29秒通話之通訊監察錄音所
    為之勘驗筆錄，有何意見？《逐一提示並告以要旨》）這是
    我和在庭的被告的通話內容，通話內容是我要向被告購買海
    洛因，後來我們是在北屯路大買家附近的7-11交易的，我買
    了一千元的海洛因，我們是一手交錢，一手交貨，是被告把
    毒品交給我的。」等語（見原審卷第81頁反面）。
  (四)依證人邱勝龍證述之內容，已敘明其於如事實欄一、(一)所示
    之時間、地點向被告購買1000元之海洛因，核與被告供述之
    內容相符。且本件並無證據顯示證人邱勝龍之證述，係為邀
    得減刑之輕典而為證述，是以證人邱勝龍之證述自可確信為
    真實，足以作為本件認定被告販賣毒品海洛因之證據，是證
    人邱勝龍證述有向被告購買毒品海洛因之證詞，應堪採信，
    堪予認定被告於事實欄一、(一)所示之時間、地點有販賣海洛
    因予證人邱勝龍。
  (二)關於犯罪事實欄一、(二)1.至3.所示，被告販賣海洛因予證人
    陳冠庭與其男友「阿彥」部分：
  (1)此部分之事實，業據被告於警詢、偵訊、原審及本院審理時
    均坦白承認（見偵查卷第99頁反面至101頁正面、第92頁、
    原審卷第11頁反面至12頁正面、第56頁反面至60頁、第85頁
    、本院卷第66頁正面），核與證人陳冠庭於警詢、偵訊時所
    證述之情節相符（見偵查卷第30至33頁、第39至42頁）。
  (2)證人陳冠庭或其男友「阿彥」以其持用之行動電話門號0000
    000000號與被告持用之行動電話門號0000000000號，確於99
    年6月8日、同年月15日、同年月22日有下列交易毒品海洛因
    之通話：
  99年6月8日部分：
    (甲)通話時間：99年6月8日06時44分43秒
      0000000000號電話撥打0000000000號電話。
      基地台地址：臺中市○區○○路二段135-1號
      通話內容：「阿彥」：喂！
                陳磬暘：嗯。
                「阿彥」：阿你是在睡怎樣？
                陳磬暘：嗯。
                「阿彥」：啥？我來找你阿。
                陳磬暘：嗯。
                「阿彥」：啥？
                陳磬暘：嗯。
                「阿彥」：八一喔
                陳磬暘：嗯。
                「阿彥」：吼，要在幫我發落一下喔，吼？
                陳磬暘：嗯。
                「阿彥」：我馬上到，5分鐘。
                陳磬暘：嗯。
                「阿彥」：好。
    (乙)通話時間：99年6月8日06時52分17秒
      0000000000號電話撥打0000000000號電話。
      基地台地址：臺中市○區○○路二段135-1號
      通話內容：「阿彥」：喂！
                 陳磬暘：嗯。
                 「阿彥」：到了喔，要夠喔。
                 陳磬暘：好啦。
                 「阿彥」：阿我。
    (丙)通話時間：99年6月8日06時59分41秒
      0000000000號電話撥打0000000000號電話。
      基地台地址：臺中市○區○○路二段135-1號
      通話內容：「阿彥」：喂！
                陳磬暘：安怎？
                「阿彥」：到了ㄋㄟ。
                陳磬暘：嗯好。
    (丁)通話時間：99年6月8日07時06分39秒
      0000000000號電話撥打0000000000號電話。
      基地台地址：臺中市○區○○路二段135-1號
      通話內容：「阿彥」：喂！
                陳磬暘：我在學校這裡。
                「阿彥」：學校那？公園喔？
                陳磬暘：沒有啦，轉彎這學校這啦。
                「阿彥」：阿你騎過來一點，我在這耶。
  99年6月15日部分：
    (甲)通話時間：99年6月15日20時05分42秒
      0000000000號電話撥打0000000000號電話。
      基地台地址：臺中市○區○○路二段135-1號
      通話內容：陳冠廷：喂！我等一下馬上過去找你喔。
                陳磬暘：嗯。
                陳冠廷：吼？
                陳磬暘：嗯。
                陳冠廷：你不要睡了啦。
                陳磬暘：嗯。
                陳冠廷：吼。
                陳磬暘：安怎？
                陳冠廷：我到了打給你喔。啥？喂。
                陳磬暘：一樣嗎？
                陳冠廷：嗯阿。
                陳磬暘：好。
                陳冠廷：沒有沒有沒有，不要，嗯，先一杯就好。
                陳磬暘：好啦。
                陳冠廷：好，掰掰。
    (乙)通話時間：99年6月15日22時49分29秒
      00-00000000號電話撥打0000000000號電話。
      基地台地址：臺中市○區○○路二段135-1號
      通話內容：「阿彥」：喂！喂！
                陳磬暘：嗯。
                「阿彥」：我到了啦，八一啦。
                陳磬暘：啥？
                「阿彥」：八一啦，我到了啦。
                陳磬暘：我現在沒那麼多啦。
                「阿彥」：要不然多少？啥？
                陳磬暘：2張而已。
                「阿彥」：你明天再補我啦。
                陳磬暘：好啦。
                「阿彥」：你現在先拿。
    (丙)通話時間：99年6月15日22時53分39秒
      0000000000號電話撥打0000000000號電話。
      基地台地址：臺中市○區○○路二段135-1號
      通話內容：陳冠廷：喂！
                陳磬暘：阿張ㄟ勒（台語）？
                陳冠廷：嗯？
                陳磬暘：阿ㄋㄢ勒？
                陳冠廷：他還沒過去嗎？
                陳磬暘：他說到了阿，我沒看到人阿。
                陳冠廷：唷。
                陳磬暘：好啦好啦。
                陳冠廷：我打給他。
    (丁)通話時間：99年6月15日22時55分52秒
      0000000000號電話撥打0000000000號電話。
      基地台地址：臺中市○區○○路二段135-1號
      通話內容：陳冠廷：喂！
                陳磬暘：7-11對面啦。
                陳冠廷：沒有啦，他說他還沒過去喔。
                陳磬暘：有阿。他就說他到啦，...。
                陳冠廷：啥？
                陳磬暘：他說他到啦，我找不到人阿。
                陳冠廷：因為我沒跟他去阿。
                陳磬暘：好啦好。
                陳冠廷：嗯好。
  99年6月22日部分：
    (甲)通話時間：99年6月22日10時44分32秒
      0000000000號電話撥打0000000000號電話
      基地台地址：台中市○區○○路二段135-1號
      通話內容：陳磬暘：喂。
                陳冠廷：喂，哥，你起來啦。
                陳磬暘：嗯。
                陳冠廷：我們要去找你喔。
                陳磬暘：嗯。
                陳冠廷：吼？
                陳磬暘：好啦。
                陳冠廷：別再睡囉，我們早上那個都沒效耶。
                陳磬暘：我看他回來了沒啦。
                陳冠廷：啥？
                陳磬暘：你等一下，我打看看。
                陳冠廷：好啦，好。
    (乙)通話時間：99年6月22日11時10分09秒
      0000000000號電話撥打0000000000號電話
      基地台地址：台中市○○區○○里○○街17號
      通話內容：陳磬暘：喂。
                陳冠廷：喂，哥。
                陳磬暘：怎樣啦，你們等一下啦，他差不多在
                        20分鐘就到了。
                陳冠廷：嗯，....（聽不懂）。
                陳磬暘：阿，我馬上，我跟他講。
                陳冠廷：喔，好，這樣。
    (丙)通話時間：99年6月22日11時14分57秒
      0000-000000號電話撥打0000-000000號電話
      基地台地址：臺中市○○區○○里○○街17號
      通話內容：陳磬暘：喂。
                「阿彥」：喂，你朋友回去啦？
                陳磬暘：還沒啦，他去找別處拿了啦。
                「阿彥」：唷。
                陳磬暘：馬上回來，在路上了，阿我打給他在
                        路上了。
                「阿彥」：我馬上有嘸。
                陳磬暘：嗯。
                「阿彥」：我再拿1000元給你啦，拿一杯紅茶
                          給你啦。
                陳磬暘：嗯。
                「阿彥」：阿你跟他講，你跟他講，這樣有嘸
                          。
                陳磬暘：我會講啦，我會啦。
                「阿彥」：買10杯啦，叫他補一個那個給我。
                陳磬暘：我會講啦，好啦。
                「阿彥」：因為你也知道阿。
                陳磬暘：好啦。
                「阿彥」：好啦。
    (丁)通話時間：99年6月22日11時46分48秒
      0000000000號電話撥打0000000000號電話
      基地台地址：臺中市○○區○○里○○街17號
      通話內容：陳磬暘：喂。
                陳冠廷：喂，...（聽不懂）用好了嗎？
                陳磬暘：他叫你拿2張啦。
                陳冠廷：阿我身上只有1張而已ㄋㄟ。
                陳磬暘：你湊湊看，看有多少啦，我跟他講啦。
                陳冠廷：等一下。
    (戊)通話時間：99年6月22日11時47分33秒
      0000000000號電話撥打0000000000號電話
      基地台地址：台中市○○區○○街57號
      通話內容：陳磬暘：喂。
                「阿彥」：喂。
                陳磬暘：嗯。
                「阿彥」：現在身上1張而已啦。
                陳磬暘：只有1張而已？
                「阿彥」：嗯阿，昨天到現在1萬阿。
                陳磬暘：好啦，我跟他講我跟他講。
    (己)通話時間：99年6月22日11時52分02秒
      0000000000號電話撥打0000000000號電話
      基地台地址：台中市○○區○○街57號
      通話內容：陳磬暘：等一下馬上好。
                陳冠廷：吼。
    (庚)通話時間：99年6月22日11時55分43秒
      0000000000號電話撥打0000000000號電話
      基地台地址：台中市西屯區○○○○街25號樓
      通話內容：陳磬暘：喂。
                「阿彥」：我在早上這裡啦。
                陳磬暘：好啦。
    此有上開電話間之通話之勘驗筆錄（見原審卷第56頁反面至
    60頁）、臺灣臺中地方法院99年度聲監續字第000757號通訊
    監察書及電話附表均影本在卷可稽（見警卷第29至30頁）。
  (3)證人陳冠廷於原審具結證稱：「（問：0000000000號行動電
    話是否你在使用的？）是的。（問：對於本院100年6月30日
    就0000000000號電話與0000000000號電話於99年6月8日06時
    44分43秒、99年6月8日06時52分17秒、99年6月8日06時59分
    41秒、99年6月8日07時06分39秒、99年6月15日13時11分31
    秒、99年6月15日20時05分42秒、99年6月15日22時49分29秒
    、99年6月15日22時53分39秒、99年6月15日22時55分52秒、
    99年6月22日10時44分32秒、99年6月22日11時10分09秒、99
    年6月22日11時14分57秒、99年6月22日11時46分48秒、99年
    6月22日11時47分33秒、99年6月22日11時52分02秒、99年6
    月22日11時55分43秒通話之通訊監察錄音所為之勘驗結果，
    有何意見？《逐一提示並告以要旨》）這是我與我之前男朋
    友阿彥和被告的通話內容。我、阿彥與被告通話的內容，是
    要向被告購買海洛因。6月8日的通話，是我、阿彥共同要向
    被告購買海洛因，由阿彥出面與被告聯絡，後來阿彥和被告
    是在北屯路大買家附近的7-11那邊交易的，我沒有去，這次
    交易的金額應該是3千元。6月15日那次，是我、阿彥與被告
    聯絡，也是要購買海洛因，交易地點是在北屯路大買家附近
    的一個公園，本來是要買3千元的海洛因，因為被告只有兩
    千元的海洛因，所以最後只有買了兩千元的海洛因。6月22
    日的那次，我們是要向被告購買海洛因，我們買了一萬元的
    海洛因，交易地點是在北屯路大買家附近的7-11，也是由阿
    彥出面與被告交易。（問：提示偵卷第41頁《按即99年6月
    15日之毒品交易》，你在偵查中為何說是購買3千元的海洛
    因，你們拿了3千元給被告，被告後來又有補給你1千元的海
    洛因？《提示並告以要旨》）偵查中檢察官沒有播放監聽錄
    音給我聽，我只是看著監聽譯文憑著記憶回答，在法院的時
    候，有聽監聽錄音才想起來，實際上是阿彥去交易的，實際
    交易只有2千元，在法院說的才是正確的等語」（見原審卷
    第82至83頁正面）。
  (四)又犯罪事實一、(二)1.至3.部分，係證人陳冠廷與綽號「阿彥
    」之男友，謀議共同向被告購買海洛因施用，而由「阿彥」
    撥打電話聯絡，或由證人陳冠廷、「阿彥」撥打電話聯絡，
    實際交易均由「阿彥」進行等情，業據被告供述在卷（見原
    審卷第58頁背面至60頁背面），核與證人陳冠廷上開證述相
    符，並有原審上開勘驗筆錄在卷可稽，故此部分之事實堪予
    認定。公訴意旨認犯罪事實一、(二)1.至3.部分均係由證人陳
    冠廷獨自聯絡交易，容有未合。再犯罪事實一、(二)2.部分，
    就被告販賣海洛因予證人陳冠廷（及「阿彥」）之價金，證
    人陳冠廷於偵查中固證稱：「…我當天要購買3千元海洛因
    ，我拿3千元現金給綽號佑哥之成年男子，綽號佑哥之成年
    男子當天給我2千元海洛因，當天有再補給我1千元海洛因。
    」等語，惟被告堅稱：電話中「阿彥」說的八一就是他要買
    3000元的海洛因，但是伊沒有那麼多，我只有2000元的海洛
    因，所以當天就是只有交易2000元的海洛因等語（見原審卷
    第58頁背面）。而徵之被告與「阿彥」之監聽對話：「阿彥
    」：我到了啦，八一啦。陳磬暘：啥？「阿彥」：八一啦，
    我到了啦。陳磬暘：我現在沒那麼多啦。「阿彥」：要不然
    多少？啥？陳磬暘：2張而已。「阿彥」：你明天再補我啦
    。陳磬暘：好啦。「阿彥」：你現在先拿等語，此有上開監
    聽錄音譯文足憑（見原審卷第58頁），核與被告所辯相符。
    況證人陳冠廷於原審審理時亦證稱：「…（99年）6月15日
    那次，是我、阿彥與被告聯絡，也是要購買海洛因，交易地
    點是在北屯路大買家附近的一個公園，本來是要買3千元的
    海洛因，因為被告只有2千元的海洛因，所以最後只有買了
    2千元的海洛因。」、「（問：你在偵查中為何說是購買3千
    元的海洛因，你們拿了3千元給被告，被告後來又有補給你
    1千元的海洛因？）偵查中檢察官沒有播放監聽錄音給我聽
    ，我只是看著監聽譯文憑著記憶回答，在法院的時候，有聽
    監聽錄音才想起來，實際上是阿彥去交易的，實際交易只有
    2千元，在法院說的才是正確的。」等語（見原審卷第82頁
    反面至第83頁），亦與被告供述相符，足認該次交易金額應
    為2000元。
  (五)依證人陳冠廷證述之內容，已敘明其於如事實欄一、(二)1.至
    3.所示之時間、地點分別向被告購買3000元、2000元及1000
    0元之海洛因，核與被告供述之內容相符。且本件並無證據
    顯示證人陳冠廷之證述，係為邀得減刑之輕典而為證述，是
    以證人陳冠廷之證述自可確信為真實，足以作為本件認定被
    告販賣毒品海洛因之證據，是證人陳冠廷證述有與男友「阿
    彥」向被告購買毒品海洛因之證詞，應堪採信，堪予認定被
    告於事實欄一、(二)1.至3.所示之時間、地點有販賣海洛因予
    證人陳冠廷。
  (三)關於犯罪事實欄一、(三)1.至2.所示，被告販賣海洛因予證人
    李富志部分：
  (1)此部分之事實，業據被告於警詢、偵訊、原審及本院坦白承
    認（見偵查卷第101頁反面至102頁正面、第92頁反面、原審
    卷第12 頁正面、第61至62頁、第85頁反面、本院卷第66頁
    反面），核與證人李富志於警詢、偵訊時所證述之情節相符
    （見偵查卷第18至21頁、第14至16頁）。
  (2)證人李富志以其持用之行動電話門號0000000000號與被告持
    用之行動電話門號0000000000號，確於99年5月3日及同年月
    4日有下列交易毒品海洛因之通話：
  99年5月3日部分：
    (甲)通話時間：99年5月3日19時01分44秒
      0000000000號電話撥打0000000000號電話
      基地台地址：台中市○○區○○路390號9樓
      通話內容：陳磬暘：喂。
                李富志：喂，大ㄟ喔。
                陳磬暘：嗯。
                李富志：我阿志啦。
                陳磬暘：嗯。
                李富志：等一下我過去。
                陳磬暘：好阿。
                李富志：你一樣也是在台中。
                陳磬暘：嗯。
                李富志：這樣等我上貨車時我再打電話給你。
                陳磬暘：好啦好。
                李富志：吼。
    (乙)通話時間：99年5月3日19時21分26秒
      0000000000號電話撥打0000000000號電話
      基地台地址：台中市○○區○○路390號9樓
      通話內容：陳磬暘：喂。
                李富志：喂，大ㄟ喔。
                陳磬暘：嗯。
                李富志：嗯，我阿志阿。
                陳磬暘：嗯。
                李富志：我人現在剛好要過去，要在哪相見？
                陳磬暘：一樣那裡啦，你不用那麼快來啦，吼！
                李富志：為什麼？
                陳磬暘：啥？慢慢開就好啦，吼？
                李富志：慢慢開喔。
                陳磬暘：嗯阿。
                李富志：好啦。
                陳磬暘：西屯路那裡，你知道嗎？
                李富志：啥？
                陳磬暘：文心路那啦。
                李富志：好啦，我知道啦。
    (丙)通話時間：99年5月3日20時00分20秒
      0000000000號電話撥打0000000000號電話
      基地台地址：台中市○○區○○路二段129號11樓之2
      通話內容：陳磬暘：喂。
                李富志：喂，大ㄟ喔。
                陳磬暘：你到哪啦？
                李富志：人已經到了。
                陳磬暘：到了唷？
                李富志：嗯。
                陳磬暘：到了唷？
                李富志：嗯。
                陳磬暘：好，這樣我馬上過去。
                李富志：好。
  99年5月4日部分：
    (甲)通話時間：99年5月4日21時18分01秒
      0000000000號電話撥打0000000000號電話
      基地台地址：台中市○區○○路219號
      通話內容：陳磬暘：喂。
                李富志：喂，大ㄟ喔。
                陳磬暘：嗯。
                李富志：你知道我是誰啦吼。
                陳磬暘：嗯。
                李富志：等一下要在哪裡那個？
                陳磬暘：你走環中路有嘸。
                李富志：嗯。
                陳磬暘：走到底。
                李富志：環中路走到底？
                陳磬暘：嗯。
                李富志：嗯。
                陳磬暘：環中路跟北屯路有嘸。
                李富志：嗯嗯。
                陳磬暘：嗯。
                李富志：那裡喔？
                陳磬暘：嗯。
                李富志：吼，好好好。
                陳磬暘：好。
    (乙)通話時間：99年5月4日22時00分49秒
      0000-000000號電話撥打0000-000000號電話
      基地台地址：台中市○○區○○路390號9樓
      通話內容：李富志：喂，喂。
                陳磬暘：嗯。
                李富志：大ㄟ喔。
                陳磬暘：嗯。
                李富志：我人到了。
                陳磬暘：好啦。
                李富志：吼。喂，喂。
    此有上開電話間之通話之勘驗筆錄（見原審卷第61頁反面至
    62頁）、臺灣臺中地方法院99年度聲監字第000691號通訊監
    察書及電話附表均影本在卷可稽（見警卷第27至28頁）。
  (3)證人李富志於原審證稱：「（問：之前有因施用毒品，而被
    送觀察勒戒或是起訴嗎？）有。今年3月，我被送勒戒。（
    問：0000000000號行動電話是否你使用的？）對。（問：對
    於本院100年6月30日就0000000000號電話與0000000000號電
    話於99年5月3日19時01分44秒、99年5月3日19時21分26秒、
    99年5月3日20時00分20秒、99年5月4日21時18分01秒、99年
    5月4日22時00分49秒通話之通訊監察錄音所為之勘驗筆錄，
    有何意見？《逐一提示並告以要旨》）這是我與被告的通話
    內容，我是要向被告購買海洛因。5月3日當天我們是約在北
    屯路大買家附近的便利商店，交易的金額是1千元，是被告
    本人跟我交易的，我們是一手交錢，一手交貨。5月4日的通
    話，也是我要向被告購買海洛因，交易地點是在北屯路、環
    中路的交叉路口，也是被告跟我交易的，我買了1千元的海
    洛因，被告和我是一手交錢，一手交貨。」等語（見原審卷
    第83頁反面）。
  (四)依證人李富志證述之內容，已敘明其於如事實欄一、(三)1.至
    2.所示之時間、地點分別向被告購買1000元之海洛因，核與
    被告供述之內容相符。且本件並無證據顯示證人李富志之證
    述，係為邀得減刑之輕典而為證述，是以證人李富志之證述
    自可確信為真實，足以作為本件認定被告販賣毒品海洛因之
    證據，是證人李富志證述有向被告購買毒品海洛因之證詞，
    應堪採信，堪予認定被告於事實欄一、(三)1.至2.所示之時間
    、地點有販賣海洛因予證人李富志。
二、再販賣毒品之所謂販賣行為，係行為人基於營利之目的，而
    販入或賣出毒品而言。販賣毒品者，其主觀上須有營利之意
    圖，且客觀上有販賣之行為，即足構成，至於實際上是否已
    經獲利，則非所問。即於有償讓與他人之初，係基於營利之
    意思，並著手實施，而因故無法高於購入之原價出售，最後
    不得不以原價或低於原價讓與他人時，仍屬販賣行為。必也
    始終無營利之意思，縱以原價或低於原價有償讓與他人，方
    難謂為販賣行為，而僅得以轉讓罪論處（最高法院93年度台
    上字第165號判決意旨參照）。復衡以近年來毒品之濫用，
    危害國民健康與社會安定日益嚴重，治安機關對於販賣或施
    用毒品之犯罪行為，無不嚴加查緝，各傳播媒體對於政府大
    力掃毒之決心亦再三報導，已使毒品不易取得且物稀價昂，
    苟被告於有償交付毒品海洛因予買受人之交易過程中無利可
    圖，縱屬至愚，亦無甘冒被取締移送法辦判處重刑之危險而
    平白從事上開毒品交易之理。是其販入之價格必較其出售之
    價格為低，而有從中賺取買賣價差牟利之意圖及事實，應屬
    合理認定。又販賣毒品海洛因係違法行為，非可公然為之，
    而毒品海洛因亦無公定價格，係可任意分裝增減分量，且每
    次買賣之價格、數量，亦隨時依雙方之關係深淺、資力、需
    求量、對行情之認知、來源是否充裕、查緝是否嚴緊、購買
    者被查獲時供述購買對象之可能風險之評估等因素，而異其
    標準，機動調整，非可一概論之。從而販賣之利得，除非經
    行為人詳細供出各次所販賣之毒品之進價及售價，且數量俱
    臻明確外，實難察得其交易實情，然販賣者從價差或量差中
    牟利，方式雖異，惟其販賣行為在意圖營利則屬同一。從而
    ，舉凡有償交易，除足以反證其確係另基於某種非圖利本意
    之關係外，通常尚難因無法查悉其精確之販入價格，作為是
    否高價賣出之比較，諉以無營利之意思而阻卻販賣犯行之追
    訴。本案雖未扣得被告販賣予如事實欄一、(一)至(三)所示之邱
    勝龍、陳冠廷及「阿彥」、李富志等人之海洛因，而未能精
    準計算出被告分別販入與販出海洛因之差價（即營利賺取之
    淨額）。然查，海洛因量微價高，取得不易，販賣者率有暴
    利可圖，苟非意圖販賣營利，一般人焉有可能甘冒重度刑責
    而提供海洛因予他人，且如事實欄一、(一)至(三)所示之邱勝龍
    、陳冠廷及「阿彥」、李富志等人亦不知被告販入海洛因之
    成本如何，致無法查得販賣之實際利得若干。惟被告分別與
    買受之對象邱勝龍、陳冠廷及「阿彥」、李富志等人間並無
    特別之親屬情誼，且證人邱勝龍、陳冠廷及「阿彥」、李富
    志等人均證述其等分別向被告購買海洛因時，有交付金錢而
    均屬有償之行為，且係在如事實欄一、(一)至(三)所示之地點進
    行交易，參酌本件被告自91年間起至97年間曾有多次因施用
    第一級毒品案件，經臺灣臺中地方法院裁定送觀察、勒戒或
    判刑（見本院卷第35至37頁正面臺灣高等法院被告前案紀錄
    表），被告對於販賣毒品之重刑實知之甚詳，如無相當利潤
    可圖，豈有甘冒遭受重刑之風險，而將海洛因無償轉讓他人
    之理？是倘被告非有厚利可圖，自無平白費時、費力特意於
    如事實欄一、(一)至(三)所示之地點交付毒品海洛因與對方之理
    ，足認被告販賣毒品海洛因予邱勝龍、陳冠廷及「阿彥」、
    李富志等人，其主觀上顯係基於營利之販賣意圖而為毒品之
    提供行為，洵堪認定。
參、論罪科刑之理由：
一、按海洛因係毒品危害防制條例第2條第2項第1款所管制之第
    一級毒品，不得非法販賣或持有。核被告販賣海洛因予事實
    欄一、(一)至(三)所示之邱勝龍、陳冠廷及「阿彥」、李富志等
    人所為，均係犯毒品危害防制條例第4條第1項之販賣第一級
    毒品罪。被告持有海洛因之目的既係分別為供各次販賣之用
    ，則其持有海洛因之低度行為應分別為販賣第一級毒品之高
    度行為所吸收，均不另論罪。
二、次按刑法於94年2月2日修正公布，於95年7月1日施行時，已
    刪除第56條連續犯之規定，將在刑法上本應各自獨立評價之
    數罪，回歸本來就應賦予複數法律效果之原貌。故在刑法修
    正施行後，有多次觸犯犯罪構成要件相同之犯行，原則上均
    應一罪一罰。至於所謂接續犯，雖在刑法之評價上僅認為成
    立一罪，然必須數行為於同時同地或密切接近之時地實施，
    侵害同一之法益，各行為之獨立性極為薄弱，依一般社會健
    全觀念，在時間差距上，難以強行分開，在刑法評價上，以
    視為數個舉動之接續施行，合為包括之一行為予以評價，較
    為合理，始能論以接續犯，而為包括之一罪。又刑法上所謂
    集合犯是指立法者所制定之犯罪構成要件中，本就預定有數
    個同種類之行為將反覆實行之犯罪而言，是將各自實現犯罪
    構成要件之多數行為，解釋為集合犯，而論以一罪。是以對
    於接續犯或集合犯，必須從嚴解釋，以符合立法者之意向。
    如行為人先後數行為，在客觀上係逐次實施，侵害數個同性
    質之法益，其每一前行為與次行為，依一般社會健全觀念，
    在時間差距上，可以分開，在刑法評價上，各具獨立性，每
    次行為皆可獨立成罪，自應按照其行為之次數，一罪一罰（
    參照最高法院96年度台上字第3531號、97年度台上字第345
    號判決意旨）。本案依本院認定之事實，被告分別於事實欄
    一、(一)至(三)所示之時間販賣海洛因之犯行，販賣海洛因之時
    間、地點並非一致，每次行為在時間差距上可以分開，且販
    賣對象又非同一，足認其主觀上難認出於一次決意，在刑法
    評價上亦各具獨立性，每次行為皆可獨立成罪，依社會通念
    ，修法後應認為數罪之評價，始符合刑罰公平原則。檢察官
    起訴書亦認被告多次販賣海洛因之犯行，應予分論併罰，是
    被告就事實欄一、(一)至(三)所示各次販賣第一級毒品之犯行，
    均犯意各別，行為互異，應予分論併罰。
三、復按毒品危害防制條例第17條第2項關於「犯第4條至第8條
    之罪於偵查及審判中均自白者，減輕其刑。」之規定，旨在
    獎勵犯罪人之悛悔，同時使偵查或審判機關易於發現真實，
    以利毒品查緝，俾收防制毒品危害之效；故不論該被告之自
    白，係出於自動或被動、簡單或詳細、一次或多次，並其自
    白後有無翻異，苟其於偵查及審判中均有自白，即應依法減
    輕其刑。又刑法上所稱之自白，係指行為人對其被訴之犯罪
    事實為任意性之供認而言（參照最高法院98年度台上字第69
    28號判決意旨）。另修正後毒品危害防制條例第17條第2項
    規定：「犯第四條至第八條之罪於偵查及審判中均自白者，
    減輕其刑。」係指偵查及審判中均有自白犯罪而言，故僅須
    被告於偵、審中均曾經自白，即得認有該條項之適用，不以
    始終承認為必要。所稱偵查中之自白，包含向有偵查犯罪職
    權之司法警察（官）自白，以及偵查中檢察官向法院聲請羈
    押，於法官訊問時所為之自白。又自白乃對自己之犯罪事實
    全部或主要部分為肯定供述之謂，且非以其係有罪之肯定為
    必要，縱時日、處所、行為態樣等非構成犯罪事實之要素略
    有不符，或另有阻卻違法、阻卻責任事由存在之主張，亦不
    影響其為自白（參照最高法院99年度台上字第4962號判決意
    旨）。本案被告於警詢及檢察官偵訊時，即已就如事實欄一
    、(一)至(三)所示之販賣海洛因予邱勝龍、陳冠廷及「阿彥」、
    李富志犯行等情自白在卷，且於原審及本院準備程序及審理
    時，亦均就前開犯行自白坦承（詳如前述）。從而，就被告
    所犯如事實欄一、(一)至(三)所示各次犯行，自均應依毒品危害
    防制條例第17條第2項之規定，減輕其刑。
四、再按刑之量定，為求個案裁判之妥當性，法律固賦予法院裁
    量權，但此項裁量權之行使，除應依刑法第57條規定，審酌
    行為人及其行為等一切情狀，為整體之評價，並應顧及比例
    原則與平等原則，使罪刑均衡，輕重得宜，以契合社會之法
    律感情。又刑法第59條規定犯罪之情狀可憫恕者，得酌量減
    輕其刑，其所謂「犯罪之情狀」，與同法第57條規定科刑時
    應審酌之一切情狀，並非有截然不同之領域，於裁判上酌減
    其刑時，應就犯罪一切情狀（包括第57條所列舉之10款事項
    ），予以全盤考量，審酌其犯罪有無可憫恕之事由（即有無
    特殊之原因與環境，在客觀上足以引起一般同情，以及宣告
    法定低度刑，是否猶嫌過重等等），以為判斷（參照最高法
    院95年度台上字第6157號判決）。本件被告就前揭所示各次
    販賣海洛因之犯行，故無視國家對於杜絕毒品危害之禁令，
    其行為固屬不當，應予非難，然考量被告前揭所示各次販賣
    第一級毒品之數量及所得均非多，販賣之對象亦僅為3人，
    足見其非販賣毒品之大、中盤商，就各該次犯罪情節觀之，
    尚非重大惡極，且被告僅係單純販賣交易毒品，並無施用強
    暴、脅迫之不法手段，更無向購買毒品之人積極催討交易款
    項，以其情節而論，其惡性尚不如專以販賣第一級毒品維生
    之販毒集團重大，相較於長期、大量販賣毒品之真正毒梟而
    言，其對社會秩序與國民健康之危害，顯然較不成比例，倘
    各該次犯行均仍遽處以販賣第一級毒品之最低刑度（在本案
    係指經依毒品危害防制條例第17條第2項之規定減輕其刑後
    之刑度，即無期徒刑減輕者，為20年以下15年以上有期徒刑
    ），尚屬情輕法重，且難謂符合罪刑相當性及比例原則，更
    無從與大毒梟之惡行有所區隔，是被告就如事實欄一、(一)至
    (三)所示各次販賣第一級毒品之犯罪情狀相較於經減刑後之重
    刑（指經依毒品危害防制條例第17條第2項之規定減輕其刑
    後之刑度，即無期徒刑減輕者，為20年以下15年以上有期徒
    刑），在客觀上均足以引起一般人之同情，情節尚堪憫恕，
    爰均依刑法第59條之規定遞減輕其刑。
五、按刑法第47條之累犯，係以受有期徒刑之執行完畢，或受無
    期徒刑或有期徒刑一部之執行而赦免後，5年以內故意再犯
    有期徒刑以上之罪為成立要件；又刑法第79條之1第1項規定
    ：「二以上徒刑併執行者，第七十七條所定最低應執行之期
    間，合併計算之。」第3項規定：「依第一項合併計算執行
    期間而假釋者，前條第一項規定之期間，亦合併計算之。」
    則在二以上徒刑併合執行之情形，經許可假釋出獄者，其報
    請許可假釋所須最低應執行之期間，既合併計算，且假釋之
    殘刑期間，亦合併計算之，其期間即無從區分。從而，不論
    假釋出獄前所執行之期間是否已逾其中一罪之刑期，亦不論
    嗣後其假釋有無被撤銷，在假釋期間內，均應認為尚未執行
    完畢，其於執行逾其中一罪之刑期後5年內之假釋期間，再
    犯有期徒刑以上之罪者，均不應論以累犯（最高法院94年度
    台非字第173號、95年度台非字第40、314號判決意旨參照）
    。本案被告前於96年間因施用第一、二級毒品等罪，經臺灣
    臺中地方法院以96年度訴字第2519號判決分別判處有期徒刑
    8月及5月，並定應執行刑為有期徒刑11月確定，復於同年又
    因施用第一、二級毒品等罪，經臺灣臺中地方法院以96年度
    訴字第4339號判決分別判處有期徒刑8月及5月，應執行有期
    徒刑11月確定，上開2案件嗣經臺灣臺中地方法院以97年度
    聲字第1903號裁定定其應執行有期徒刑1年9月確定；其又於
    97年間因施用第一級毒品案件，經臺灣臺中地方法院以97年
    度訴字第1521號判決判處有期徒刑1年確定，上開案件接續
    執行，於98年10月13日縮短刑期假釋出監，假釋期滿日為99
    年8月19日，有臺灣高等法院被告前案紀錄表1份在卷可稽，
    被告既係在假釋期間犯罪，自不應論累犯，公訴意旨認被告
    為累犯，容有誤會，附此敘明。
六、原審認被告犯行事證明確，適用刑事訴訟法第299條第1項前
    段、毒品危害防制條例第4條第1項、第17條第2項、刑法第
    11條、第59條，並審酌被告之刑事犯罪紀錄（臺灣高等法院
    被告前案紀錄表參照）堪認其素行非佳，其明知海洛因為屬
    戕害他人身心之毒品，竟無視國家杜絕毒品犯罪之禁令，鋌
    而走險販毒，戕害國民身心健康，危害社會治安情節甚鉅，
    惡性非輕，再兼衡酌被告就本案各次販賣毒品犯行犯後之態
    度，及被告本案各次販賣毒品所得金額之多寡、本案6次販
    賣毒品所得之金額合計18000元，犯罪情節尚與一般大毒梟
    販賣毒品之數量、金額甚鉅有別，暨被告之生活狀況、智識
    程度、犯罪之動機、目的、手段等一切情狀，分別量處如附
    表所示之刑，並依刑法第51條第5款之規定，合併定其應執
    行刑為有期徒刑12年，並敘明原審檢察官雖對被告具體求刑
    有期徒刑15年，惟審酌上情，認檢察官之求刑尚嫌過重。復
    敘明1.毒品犯罪所得收益之沒收、追徵或以財產抵償之目的
    ，乃在於從經濟面切斷毒品犯罪不法收益之循環，剝奪毒品
    犯罪之利益，以消除其主要誘因與根源，具有濃厚的財產刑
    色彩，從立法目的而言，並無扣除其購買毒品所支出之成本
    或其他費用之必要。且取得毒品所支付之費用亦不具法律保
    護之價值，藉由毒品犯罪所得之利益則屬違反公序良俗行為
    之所得，於刑事政策上尚非不得全部予以剝奪，均難與正常
    營利事業計算營利所得之情形，相提並論，自無計算扣除犯
    罪所得之成本或其他支出費用，而單就所謂純利益為沒收之
    理由（最高法院100年度台上字第842號判決參照）。故被告
    就本案6次販賣毒品之所得共計18000元（詳附表編號1至6所
    示），未據扣案，均應依毒品危害防制條例第19條第1項之
    規定宣告沒收之，如全部或一部不能沒收時，以其財產抵償
    之。2.另按「犯第4條至第9條、第12條、第13條或第14 條
    第1項、第2項之罪者，其供犯罪所用或因犯罪所得之財物，
    均沒收之，如全部或一部不能沒收時，追徵其價額或以其財
    產抵償之。」毒品危害防制條例第19條第1項定有明文。該
    條項所定沒收之標的，如得以直接沒收者，判決主文僅宣告
    沒收即可，不生「追徵其價額」或「以其財產抵償之」問題
    ，須沒收之標的全部或一部不能沒收時，始生「追徵其價額
    」或「以其財產抵償之」選項問題。而「追徵其價額」或「
    以其財產抵償之」係屬兩種選項，分別係針對現行貨幣以外
    之其他財產與現行貨幣而言。本規定所稱「追徵其價額」者
    ，係指所沒收之物為金錢以外之其他財物而無法沒收時，因
    其實際價值不確定，應追徵其價額，使其繳納與原物相當之
    價額，並無以其財產抵償之問題。倘嗣後追徵其金錢價額，
    不得結果而須以其財產抵償者，要屬執行機關之執行問題，
    即無不能執行之情形，自毋庸諭知「或以其財產抵償之」。
    如不能沒收之標的為金錢時，因價值確定，判決主文直接宣
    告「以其財產抵償之」即可，不發生追徵價額之問題（最高
    法院99年6月29日99年度第5次刑事庭會議決議參照）。查本
    案未扣案之內置門號0000000000號SIM卡之不詳廠牌行動電
    話1支（含SIM卡1張），係被告所有供作販賣第一級毒品海
    洛因聯絡之物，已據被告供承在卷（見原審卷第86頁），應
    依毒品危害防制條例第19條第1項定宣告沒收，如全部或一
    部不能沒收時，追徵其價額。從刑部分則依刑法第51條第9
    款之規定併執行之，經核原審認事用法均無不合，量刑亦屬
    允當，應予維持。
七、檢察官及被告上訴不予採取之理由：
  (一)檢察官上訴意旨略謂：本件被告於短短2週內，即販賣4次海
    洛因予邱勝龍、陳冠廷，且其中單次販賣金額更有高達萬元
    之多，又於99年5月3日、4日前後2日販賣海洛因予李富志，
    被告在如此密集之時間內，販賣6次毒品，難認對社會治安
    危害為輕，原審判決僅以被告販賣之總次數，對象人次，販
    賣總額形式觀之，而未考量被告犯罪時間之密接強度對社會
    及他人之戕害，即依刑法第59條酌減其刑，顯有適用法條之
    不當等語。
  (二)被告上訴意旨略謂：被告販賣第一級毒品海洛因6次，交易
    金額均為小額交易，販賣毒品之次數、數量及獲取利益顯與
    長期以販毒營生之集團或大盤毒梟而言，乃明顯不同，被告
    犯後深知悔意，且自白犯行，態度良好，到案後配合檢警調
    查，節省不少行政司法資源，原判決科處被告12年重刑難謂
    符合罪刑相當原則及比例原則，請求撤銷原判決，從輕量刑
    等語。
  (三)按量刑之輕重係屬事實審法院得依職權自由裁量之事項，茍
    已斟酌刑法第57條各款所列情狀而未逾法定刑度，即不得遽
    指為違法。且在同一犯罪事實與情節，如別無其他加重或減
    輕之原因，下級審法院量定之刑，亦無過重或失輕之不當情
    形，則上級審法院對下級審法院之職權行使，原則上應予尊
    重（最高法院85年度台上字第2446號判決參照）。本院認為
    原審判決就其適用刑法第59條及量刑之理由，顯已審酌本案
    被告所為是否符合刑法第59條之要件及斟酌同法第57條各款
    所列情狀而未逾法定刑度，自不得遽指為違法，參酌毒品危
    害防制條例第4條第1項販賣第一級毒品罪之法定刑度，則原
    審判決之量刑及定應執行刑尚無過重或過輕之情形，本院認
    為亦無不當之處，並無變更原判決所量處刑度之必要。被告
    上訴認原審量刑過重，檢察官上訴意旨認原判決所量處之刑
    度過輕，均難予採取。此外，被告在本院並未提出其他有利
    之證據或辯解，檢察官在本院未提出其他不利於被告之證據
    ，本件上訴均為無理由，均應予駁回。
據上論斷，應依刑事訴訟法第368條，判決如主文。
本案經檢察官張慧瓊到庭執行職務。
中    華    民    國   100    年    10    月    25    日
              刑事第四庭    審判長法  官  洪  耀  宗
                                  法  官  劉  登  俊
                                  法  官  石  馨  文
以上正本證明與原本無異。
如不服本判決應於收受送達後十日內向本院提出上訴書狀，其未
述上訴理由者，並得於提起上訴後十日內向本院補提理由書(
均須按他造當事人之人數附繕本)「切勿逕送上級法院」。
                                   書記官  郭 蕙  瑜
中    華    民    國   100    年    10    月    25    日
附表：
┌──┬───────┬──────┬─────────────────┐
│編號│  犯罪事實    │販賣毒品所得│       主       文                │
│    │              │（新臺幣）  │                                  │
├──┼───────┼──────┼─────────────────┤
│１  │即前揭犯罪事實│1000元      │陳磬暘販賣第一級毒品，處有期徒刑捌│
│    │欄一、(一)之犯│            │年。未扣案之不詳廠牌行動電話壹支（│
│    │行            │            │含門號0000000000號之SIM 卡壹張）沒│
│    │              │            │收，如全部或一部不能沒收時，追徵其│
│    │              │            │價額；未扣案之販賣第一級毒品所得新│
│    │              │            │臺幣壹仟元沒收之，如全部或一部不能│
│    │              │            │沒收時，以其財產抵償之。          │
├──┼───────┼──────┼─────────────────┤
│２  │即前揭犯罪事實│3000元      │陳磬暘販賣第一級毒品，處有期徒刑捌│
│    │欄一、(二)、1.│            │年肆月。未扣案之不詳廠牌行動電話壹│
│    │之犯行        │            │支（含門號0000000000號之SIM 卡壹張│
│    │              │            │）沒收，如全部或一部不能沒收時，追│
│    │              │            │徵其價額；未扣案之販賣第一級毒品所│
│    │              │            │得新臺幣參仟元沒收之，如全部或一部│
│    │              │            │不能沒收時，以其財產抵償之。      │
├──┼───────┼──────┼─────────────────┤
│３  │即前揭犯罪事實│2000元      │陳磬暘販賣第一級毒品，處有期徒刑捌│
│    │欄一、(二)、2.│            │年貳月。未扣案之不詳廠牌行動電話壹│
│    │之犯行        │            │支（含門號0000000000號之SIM 卡壹張│
│    │              │            │）沒收，如全部或一部不能沒收時，追│
│    │              │            │徵其價額；未扣案之販賣第一級毒品所│
│    │              │            │得新臺幣貳仟元沒收之，如全部或一部│
│    │              │            │不能沒收時，以其財產抵償之。      │
├──┼───────┼──────┼─────────────────┤
│４  │即前揭犯罪事實│10000元     │陳磬暘販賣第一級毒品，處有期徒刑玖│
│    │欄一、(二)、3.│            │年。未扣案之不詳廠牌行動電話壹支（│
│    │之犯行        │            │含門號0000000000號之SIM 卡壹張）沒│
│    │              │            │收，如全部或一部不能沒收時，追徵其│
│    │              │            │價額；未扣案之販賣第一級毒品所得新│
│    │              │            │臺幣壹萬元沒收之，如全部或一部不能│
│    │              │            │沒收時，以其財產抵償之。          │
├──┼───────┼──────┼─────────────────┤
│５  │即前揭犯罪事實│1000元      │陳磬暘販賣第一級毒品，處有期徒刑捌│
│    │欄一、(三)、1.│            │年。未扣案之不詳廠牌行動電話壹支（│
│    │之犯行        │            │含門號0000000000號之SIM 卡壹張）沒│
│    │              │            │收，如全部或一部不能沒收時，追徵其│
│    │              │            │價額；未扣案之販賣第一級毒品所得新│
│    │              │            │臺幣壹仟元沒收之，如全部或一部不能│
│    │              │            │沒收時，以其財產抵償之。          │
├──┼───────┼──────┼─────────────────┤
│６  │即前揭犯罪事實│1000元      │陳磬暘販賣第一級毒品，處有期徒刑捌│
│    │欄一、(三)、2.│            │年。未扣案之不詳廠牌行動電話壹支（│
│    │之犯行        │            │含門號0000000000號之SIM 卡壹張）沒│
│    │              │            │收，如全部或一部不能沒收時，追徵其│
│    │              │            │價額；未扣案之販賣第一級毒品所得新│
│    │              │            │臺幣壹仟元沒收之，如全部或一部不能│
│    │              │            │沒收時，以其財產抵償之。          │
└──┴───────┴──────┴─────────────────┘
附錄論罪科刑法條
毒品危害防制條例第4條第1項：
製造、運輸、販賣第一級毒品者，處死刑或無期徒刑；處無期徒
刑者，得併科新臺幣 2 千萬元以下罰金。
附錄論罪科刑法條
毒品危害防制條例第4條第1項：
製造、運輸、販賣第一級毒品者，處死刑或無期徒刑；處無期徒
刑者，得併科新臺幣 2 千萬元以下罰金。